【裁判字號】    98,交聲,265
【裁判日期】    980508
【裁判案由】    聲明異議
【裁判全文】
臺灣高雄地方法院交通事件裁定         98年度交聲字第265號
原處分機關  高雄市政府交通局
異  議  人
即受處分人  甲○○
上列受處分人因違反道路交通管理處罰條例案件，對於高雄市政
府交通局於民國98年1 月19日所為之處分（原處分案號：高市交
裁字第裁32-N00000000號）聲明異議，本院裁定如下：
    主  文
原處分撤銷。
甲○○不罰。
    理  由
一、聲明異議意旨略以：異議人甲○○原廠排氣管損壞，故更換
    非原廠零件，但合乎規定，另異議人係於停紅燈時遭當場舉
    發，道路交通管理處罰條例第16條第1 項第2 款對車輛改裝
    排氣管行為之處罰，僅限於該排氣管設備不全、毀損不修復
    或擅自變更原有規格致影響交通安全等情形，而異議人改裝
    排氣管符合法規規範，員警以擅自變更原規格設備為由開單
    舉發，即屬於法無據，爰聲請撤銷原處分。
二、按「汽車有下列情形之一者，處汽車所有人新臺幣九百元以
    上一千八百元以下罰鍰：……二、除頭燈外之燈光、雨刮、
    喇叭、照後鏡、排氣管、消音器設備不全或損壞不予修復，
    或擅自增、減、變更原有規格致影響行車安全。」道路交通
    管理處罰條例第16條第1 項第2 款定有明文。是汽車駕駛人
    有無違反該條款規定，自應就有無（一）除頭燈外之燈光、
    雨刮、喇叭、照後鏡、排氣管、消音器設備不全或損壞不予
    修復；（二）擅自增、減、變更原有規格致影響行車安全之
    二種情形，詳為審酌。
三、查本件原處分機關以異議人於民國97年12月23日18時30分，
    騎乘其所有之車號YBR-027 號重型機車，行經高雄縣仁武鄉
    ○○路與中正路口前，適為當時執行交通稽查勤務之高雄縣
    政府警察局仁武分局警備隊警員舉發異議人所有之上開重型
    機車有擅自變更原有規格之排氣管情事，遂以異議人有「變
    更車體（排氣管）」之違規事由舉發，嗣異議人提出申訴，
    經原處分機關請舉發單位調查結果，仍認異議人確有上述違
    規行為，原處分機關乃依道路交通管理處罰條例第16條第1
    項第2 款之規定，裁處異議人罰鍰新臺幣（下同）1,200 元
    等情，為異議人所不否認，並有高雄縣政府警察局97年12月
    23 日 高警交字第N00000000 號舉發違反道路交通管理事件
    通知單、補正通知書、高雄縣政府警察局仁武分局98年1 月
    12日高縣仁警交字第0970024512號函、更正通知書、高雄市
    政府交通局98年1 月19日高市交裁字第裁32-N00000000號裁
    決書等附卷可稽（見本院卷第23、24、26-28 頁），而堪認
    定。
四、又查，異議人固不否認因上開重型機車排氣管損壞而有更換
    排氣管之事實，惟按「機器腳踏車『排氣管』變更得不經公
    路監理辦理登記，但變更（或改裝、加裝）後應符合下列規
    定：１、應有排氣管系統隔熱防護裝置。２、排氣管尾端出
    口應位於車輛後方。……」，為道路交通安全規則附件15之
    機器腳踏車設備變更所規定；是異議人變更本件重型機車排
    氣管，本即不需向公路監理機關辦理登記，且倘符合上開規
    定，尚難認有何擅自變更原有規格（排氣管）之情事。對此
    ，經本院傳喚證人即舉發員警陳志臣到庭證稱：本件係伊認
    定異議人有變更排氣管之行為，因開始取締危險駕車後，伊
    有去YAMAHA、光陽機車行請教機車行的師傅如何認定變更後
    之排氣管是不符規定的，機車行的老闆跟伊說判斷機車改裝
    排氣管很簡單，從機車引擎接連排氣管的第1 個管子一定是
    白鐵製的，因為這樣才能耐高溫，且排氣管的孔比較大，本
    件的只比正常的略大一點。此外，改裝後的排氣管會略為往
    上。改裝的排氣管是否會影響到行車安全，伊不能認定，因
    為排氣量及音量都要監理機關認定。伊的認定標準是依照機
    車車行師傅的指導。本件伊是依照機車排氣管外觀造型判定
    的等語（見本院卷第46-48 頁）。足徵證人陳志臣並無受過
    專業訓練，亦無法判定改裝後之機車是否有影響行車安全，
    其認定異議人上開違規僅以異議人機車排氣管前端連接引擎
    之管子為白鐵製為其論據。又觀之本件舉發照片2 張（見本
    院卷第29、30頁），及異議人提供之機車彩色照片2 張（見
    本院卷第8 、9 頁），雖可見該改裝後之排氣管前端連接引
    擎之管子確為白鐵材質，然並無排氣管系統缺乏隔熱防護裝
    置或排氣管尾端出口未位於車輛後方之情事，況本件異議人
    係於停等紅燈時為證人陳志臣拍照攔停，難認有何影響行車
    安全之行為，是尚難僅以異議人將排氣管前端連接引擎之管
    子改為白鐵材質，即認定異議人改裝本件重型機車排氣管致
    影響行車安全，是異議人改裝排氣管之行為與上開規定有違
    ，自不符道路交通管理處罰條例第16條第1 項第2 款規定之
    處罰要件。從而，員警依法當不得予以舉發，應認上開舉發
    於法洵有未合，原處分機關對異議人所為之上開裁決，即難
    認為允當，異議人之異議為有理由，應由本院將原處分撤銷
    ，改諭知異議人不罰，以資適法。
五、據上論斷，應依道路交通案件處理辦法第20條前段，裁定如
    主文。
中    華    民    國    98    年    5     月    8     日
                  交通法庭      法  官  王靖茹
以上正本證明與原本無異。
如不服本裁定應於送達後5日內向本院提出抗告狀。
中    華    民    國    98    年    5     月    8     日
                                書記官  鍾錦祥


司法院資訊處製作；財團法人民間司法改革基金會備份。
